【裁判字號】    98,訴,1771
【裁判日期】    981120
【裁判案由】    毒品危害防制條例
【裁判全文】
臺灣臺北地方法院刑事判決              98年度訴字第1771號
公  訴  人  臺灣臺北地方法院檢察署檢察官
被      告  甲○○
                    （另案在臺灣臺北監獄臺北分監執行中）
上列被告因違反毒品危害防制條例案件，經檢察官提起公訴（九
十八年度毒偵字第二七五八號），嗣於本院準備程序進行中，被
告就被訴事實為有罪之陳述，經本院合議庭裁定由受命法官獨任
進行簡式審判程序，本院判決如下：
    主  文
甲○○施用第一級毒品，累犯，處有期徒刑拾月，扣案之第一級
毒品海洛因壹包（不含空包裝袋，驗餘淨重為零點壹零壹肆公克
）沒收銷燬之，扣案之海洛因包裝袋壹個、注射針筒壹支及止血
帶壹條均沒收；又施用第二級毒品，累犯，處有期徒刑肆月。應
執行有期徒刑壹年，扣案之第一級毒品海洛因壹包（不含空包裝
袋，驗餘淨重為零點壹零壹肆公克）沒收銷燬之，扣案之海洛因
包裝袋壹個、注射針筒壹支及止血帶壹條均沒收。
    犯罪事實
一、甲○○（一）前於民國八十七年間因施用第二級毒品案件，
    經臺灣板橋地方法院依臺灣板橋地方法院檢察署檢察官之聲
    請，以八十七年度毒聲字第一五二號裁定送勒戒處所觀察、
    勒戒後，因有繼續施用毒品之傾向，經臺灣板橋地方法院依
    臺灣板橋地方法院檢察署檢察官之聲請，以八十七年度毒聲
    字第五二七號裁定令入戒治處所施以強制戒治一年，於八十
    七年七月七日入臺灣臺北戒治所施以強制戒治後，因認無繼
    續強制戒治之必要，經臺灣板橋地方法院依臺灣板橋地方法
    院檢察署檢察官之聲請，裁定停止戒治，所餘戒治期間交付
    保護管束，而於八十八年一月十五日因停止戒治出所，保護
    管束於八十八年六月二十九日（起訴書誤載為八十八年七月
    六日）保護管束期滿，強制戒治視為執行完畢，並經臺灣板
    橋地方法院檢察署檢察官於八十八年七月二十日以八十八年
    度戒偵字第二號為不起訴處分確定。（二）復於八十八年間
    因施用第二級毒品案件，依臺灣板橋地方法院依臺灣板橋地
    方法院檢察署檢察官之聲請，於八十八年十月七日以八十八
    年度毒聲字第六三二六號裁定令入戒治處所施以強制戒治一
    年，於八十九年三月二十一日入臺灣臺北戒治所施以強制戒
    治，因認無繼續強制戒治之必要，經臺灣板橋地方法院依臺
    灣板橋地方法院檢察署檢察官之聲請，於九十年一月十五日
    以九十年度毒聲字第一六八號裁定停止戒治，所餘戒治期間
    交付保護管束，而於九十年二月九日因停止戒治出所，保護
    管束於九十年二月十一日期滿，強制戒治視為執行完畢，並
    經臺灣板橋地方法院於八十九年一月十一日以八十八年度易
    字第四二五○號判決判處有期徒刑五月，於八十九年五月二
    十二日確定，於九十年九月十五日執行完畢。（三）又於九
    十二年間因施用第二級毒品案件，經臺灣板橋地方法院依臺
    灣板橋地方法院檢察署檢察官之聲請，以九十二年度毒聲字
    第六七三號裁定裁定令入戒治處所施以強制戒治，於九十二
    年四月一日入臺灣臺北看守所施以強制戒治，於九十三年一
    月九日因法律修正釋放出所，刑案部分經臺灣板橋地方法院
    於九十二年五月二十日以九十二年度簡字第六八七號判決判
    處有期徒刑六月，於九十二年六月十二日確定，於九十三年
    七月八日因縮刑期滿執行完畢。（四）並於九十四年間因犯
    偽造文書罪，經臺灣板橋地方法院於九十四年三月二十八日
    以九十四年度簡字第一三二三號判決判處有期徒刑四月，於
    九十四年五月二日確定，於九十四年十月二十日縮刑期滿執
    行完畢。（五）再於九十三年間因犯施用第一級毒品、第二
    級毒品案件，經臺灣板橋地方法院於九十四年八月十六日以
    九十四年度訴字第五二號判決分別判處有期徒刑十月、五月
    ，應執行有期徒刑一年，於九十四年六月二十日確定，於九
    十五年一月二十二日入監執行；（六）且於九十三年至九十
    五年間因犯竊盜、收受贓物及行使偽造私文書等罪，經臺灣
    板橋地方法院於九十五年五月三十日以九十五年度訴字第五
    二二號判決分別判處有期徒刑一年一月、五月、六月，應執
    行有期徒刑一年十月，於九十五年六月二十六日確定；另於
    九十五年間因犯施用第一級毒品案件，經臺灣板橋地方法院
    於九十五年六月三十日以九十五年度訴字第一六○三號判決
    判處有期徒刑十月，於九十五年七月二十四日確定，上開竊
    盜、收受贓物、行使偽造私文書及施用第一級毒品等案件，
    經臺灣板橋地方法院繼依中華民國九十六年罪犯減刑條例規
    定，於九十六年八月十六日以九十六年度聲減字第四八七七
    號裁定分別減為有期徒刑六月又十五日、二月又十五日、三
    月、五月，應執行有期徒刑一年三月確定，應接續上開（五
    ）施用第一級毒品、第二級毒品案件執行，於九十七年三月
    二十八日因縮短刑期執行完畢。
二、詎甲○○猶不知悔改，明知海洛因、安非他命及甲基安非他
    命分別為毒品危害防制條例第二條第二項第一款、第二款所
    定之第一級、第二級毒品，均不得施用、持有。竟基於施用
    第一級毒品海洛因之犯意，於九十八年八月五日晚上十一時
    許，在斯時位在臺北縣三重市○○○路二九一號二至四樓之
    三重大旅社居所內（起訴書誤載為臺北縣三重市○○○街一
    ○○巷二一號二樓之住處），以將海洛因加水稀釋後，使用
    注射針筒將海洛因注射至手臂血管內之方式，施用第一級毒
    品海洛因一次。另基於施用第二級毒品安非他命、甲基安非
    他命之犯意，於九十八年八月六日為警採尿時回溯九十六小
    時內之某日時（不包含為警查獲後至採尿前之期間），在不
    詳地點，以不詳方式，施用第二級毒品安非他命及甲基安非
    他命一次。嗣於九十八年八月六日下午四時五十分許，在臺
    北市○○區○道路七九號之全家便利商店股份有限公司大道
    店內，甲○○因徒手竊取該店收銀臺內新臺幣一千元，當場
    為該店店員發現而未遂（甲○○涉犯竊盜罪嫌部分，本院另
    案審理中），並報警處理，甲○○因而於同日下午五時三十
    五分許，在臺北市信義區○○○路○段七九○巷六四號前為
    警逮捕，員警經甲○○同意執行搜索，當場扣得甲○○所有
    之海洛因一包（不含空包裝袋，淨重零點一○二公克，取樣
    零點零零零六公克鑑驗，驗餘淨重零點一○一四公克）及已
    使用之注射針筒一支、止血帶一條，復經甲○○同意於同日
    採集其尿液經送請臺灣尖端先進生技醫藥股份有限公司檢驗
    結果，呈嗎啡、可待因、安非他命及甲基安非他命陽性反應
    ，始知上情。
三、案經臺北市政府警察局信義分局報請臺灣臺北地方法院檢察
    署檢察官偵查起訴。
    理    由
一、上開事實，業據被告甲○○於本院審理時坦承不諱，並有海
    洛因一包及已使用之注射針筒一支、止血帶一條扣案可稽。
    而被告於九十八年八月六日為警查獲當時所採之尿液，經送
    臺灣尖端先進生技醫藥股份有限公司以酵素免疫分析法（Ｅ
    ＩＡ）初步檢驗，再以氣相層析質譜儀法（ＧＣ／ＭＳ）確
    認檢驗結果，呈嗎啡、可待因、安非他命及甲基安非他命陽
    性反應，此有臺灣尖端先進生技醫藥股份有限公司九十八年
    八月十四日濫用藥物檢驗報告一份在卷可稽，且於九十八年
    三月一日為警查獲時扣案之海洛因一包（不含空包裝袋，淨
    重零點一○二公克，取樣零點零零零六公克鑑驗，驗餘淨重
    零點一○一四公克）經送交通部民用航空局航空醫務中心以
    氣相層析質譜儀（ＧＣ／ＭＳ）法鑑定結果，確含有第一級
    毒品海洛因成分，此有交通部民用航空局航空醫務中心九十
    八年八月二十一日航藥鑑字第○九八四一八八號毒品鑑定書
    一份附卷可稽，被告此部分任意性自白與事實相符，應堪採
    信。按九十二年七月九日新修正之毒品危害防制條例刪除二
    犯及三犯之規定，僅將施用毒品者簡化區分為「初犯」、「
    再犯」，並認施用毒品者係屬病患性犯人，以觀察、勒戒戒
    除其身癮，並以強制戒治去除其心癮。經觀察、勒戒或強制
    戒治執行完畢釋放後，若係五年後再犯該條例第十條施用毒
    品罪者，與同條例第二十條第一項、第二項關於「初犯」之
    處理方式相同，檢察官應先聲請法院裁定令被告入勒戒處所
    觀察、勒戒，並視有無繼續施用毒品傾向，決定應予釋放、
    為不起訴之處分，或應聲請法院裁定令入勒戒處所強制戒治
    ；若係五年內「再犯」同條例第十條施用毒品罪者，依同條
    例第二十三條第二項規定，檢察官則應依法追訴。觀諸該條
    例第二十條第三項之修正理由：「觀察、勒戒或強制戒治五
    年後再犯者，顯見前所實施之觀察、勒戒或強制戒治已足以
    遮斷其施用毒品之癮，為期自新及協助其戒除毒癮，對此五
    年後再犯者，爰明定仍適用初犯之規定，先經觀察、勒戒、
    強制戒治之程序」，及同條例第二十三條第二項之修正理由
    ：「為配合簡化施用毒品犯之刑事處遇程序，並鑑於經觀察
    、勒戒或強制戒治執行完畢釋放後五年內再犯者，其再犯率
    甚高，原據以實施之觀察、勒戒及強制戒治既已無法收其實
    效，自應施以刑事處遇」。顯然如施用毒品者係前經觀察、
    勒戒或強制戒治等治療程序執行完畢五年後，始再施用毒品
    之「初犯」，因前所執行之觀察、勒戒或強制戒治已足收戒
    除毒癮之效，自應重新執行觀察、勒戒或強制戒治等治療程
    序，並於治療程序執行完畢後，由檢察官為不起訴處分，毋
    庸對之追訴處罰；反之，在「再犯」之情形，因其先前所為
    治療程式顯未能收戒斷毒癮之效，且考量施用毒品者之再犯
    率偏高，乃簡化其刑事處遇程序，而逕予追訴處罰，不再施
    以治療程序。參酌上開立法理由，修正毒品危害防制條例就
    施用毒品者，祇於「初犯」及「五年後再犯」二種情形，有
    其追訴條件之限制，即須於初犯經觀察、勒戒或強制戒治釋
    放後，五年內均無施用毒品之行為，始能認其前所實施之觀
    察、勒戒或強制戒治已足遮斷毒癮，而得於五年後再犯時，
    再予適用初犯之規定，重行觀察、勒戒等程序。倘五年內已
    經再犯，被依法追訴處罰，縱其第三次（或第三次以上）施
    用毒品之時間在初犯釋放五年以後，即與「五年後再犯」之
    情形有別，且因已於「五年內再犯」，顯見其再犯率甚高，
    原實施觀察、勒戒或強制戒治，已無法收其實效，而無五年
    戒斷期之存在，自無再經觀察、勒戒及強制戒治之必要，應
    由檢察官依該條例第十條之規定逕行起訴，始符新法修正之
    本旨（最高法院九十五年度臺非字第五九號、第六五號判決
    、同院九十五年五月九日九十五年度第七次刑事庭會議決議
    內容參見）。查被告於八十七年間因施用第二級毒品案件，
    經臺灣板橋地方法院依臺灣板橋地方法院檢察署檢察官之聲
    請，以八十七年度毒聲字第一五二號裁定送勒戒處所觀察、
    勒戒後，因有繼續施用毒品之傾向，經臺灣板橋地方法院依
    臺灣板橋地方法院檢察署檢察官之聲請，以八十七年度毒聲
    字第五二七號裁定令入戒治處所施以強制戒治一年，於八十
    七年七月七日入臺灣臺北戒治所施以強制戒治後，因認無繼
    續強制戒治之必要，經臺灣板橋地方法院依臺灣板橋地方法
    院檢察署檢察官之聲請，裁定停止戒治，所餘戒治期間交付
    保護管束，而於八十八年一月十五日因停止戒治出所，保護
    管束於八十八年六月二十九日（起訴書誤載為八十八年七月
    六日）保護管束期滿，強制戒治視為執行完畢，並經臺灣板
    橋地方法院檢察署檢察官於八十八年七月二十日以八十八年
    度戒偵字第二號為不起訴處分確定；復於八十八年間因施用
    第二級毒品案件，依臺灣板橋地方法院依臺灣板橋地方法院
    檢察署檢察官之聲請，於八十八年十月七日以八十八年度毒
    聲字第六三二六號裁定令入戒治處所施以強制戒治一年，於
    八十九年三月二十一日入臺灣臺北戒治所施以強制戒治，因
    認無繼續強制戒治之必要，經臺灣板橋地方法院依臺灣板橋
    地方法院檢察署檢察官之聲請，於九十年一月十五日以九十
    年度毒聲字第一六八號裁定停止戒治，所餘戒治期間交付保
    護管束，而於九十年二月九日因停止戒治出所，保護管束於
    九十年二月十一日期滿，強制戒治視為執行完畢，並經臺灣
    板橋地方法院於八十九年一月十一日以八十八年度易字第四
    二五○號判決判處有期徒刑五月，於八十九年五月二十二日
    確定，於九十年九月十五日執行完畢；又於九十二年間因施
    用第二級毒品案件，經臺灣板橋地方法院依臺灣板橋地方法
    院檢察署檢察官之聲請，以九十二年度毒聲字第六七三號裁
    定裁定令入戒治處所施以強制戒治，於九十二年四月一日入
    臺灣臺北看守所施以強制戒治，於九十三年一月九日因法律
    修正釋放出所，刑案部分經臺灣板橋地方法院於九十二年五
    月二十日以九十二年度簡字第六八七號判決判處有期徒刑六
    月，於九十二年六月十二日確定，於九十三年七月八日因縮
    刑期滿執行完畢；並於九十三年間因犯施用第一級毒品、第
    二級毒品案件，經臺灣板橋地方法院於九十四年八月十六日
    以九十四年度訴字第五二號判決分別判處有期徒刑十月、五
    月，應執行有期徒刑一年，於九十四年六月二十日確定，於
    九十五年一月二十二日入監執行；再於九十五年間因犯施用
    第一級毒品案件，經臺灣板橋地方法院於九十五年六月三十
    日以九十五年度訴字第一六○三號判決判處有期徒刑十月，
    於九十五年七月二十四日確定，經臺灣板橋地方法院繼依中
    華民國九十六年罪犯減刑條例規定，於九十六年八月十六日
    以九十六年度聲減字第四八七七號裁定減為有期徒刑五月，
    於九十七年三月二十八日因縮短刑期執行完畢等情，有臺灣
    高等法院被告前案紀錄表一份在卷可按，是被告於「初犯」
    後，五年內已再犯施用毒品罪並經依法追訴處罰在案，縱認
    其本次施用毒品之時間係在觀察、勒戒及強制戒治執行完畢
    釋放五年以後，惟仍與「五年後再犯」之情形有別，且因其
    實際上係於「五年內再犯」，顯見其再犯率甚高，原實施觀
    察、勒戒及強制戒治，已無法收其實效，而無五年戒斷期之
    存在，即無再經觀察、勒戒及強制戒治之必要，自應依法追
    訴審判無訛。綜上所述，本件事證明確，被告犯行均堪以認
    定，應均依法論科。
二、論罪科刑部分：
（一）按海洛因、安非他命、甲基安非他命分別係屬毒品危害防
      制條例第二條第二項第一款、第二款所規定之第一級、第
      二級毒品，均不得施用、持有。核被告所為，係違反毒品
      危害防制條例第十條第一項之施用第一級毒品海洛因罪、
      同條例第十條第二項之施用第二級毒品安非他命、甲基安
      非他命罪。被告施用第一級毒品海洛因前後持有第一級毒
      品海洛因之低度行為，為施用第一級毒品海洛因之高度行
      為所吸收，不另論罪。又被告所犯前開施用第一級毒品、
      第二級毒品二罪，犯意各別，行為不同，應分論併罰。
（二）查被告前於九十四年間因犯偽造文書罪，經臺灣板橋地方
      法院於九十四年三月二十八日以九十四年度簡字第一三二
      三號判決判處有期徒刑四月，於九十四年五月二日確定，
      於九十四年十月二十日縮刑期滿執行完畢；復於九十三年
      間因犯施用第一級毒品、第二級毒品案件，經臺灣板橋地
      方法院於九十四年八月十六日以九十四年度訴字第五二號
      判決分別判處有期徒刑十月、五月，應執行有期徒刑一年
      ，於九十四年六月二十日確定，於九十五年一月二十二日
      入監執行；又於九十三年至九十五年間因犯竊盜、收受贓
      物及行使偽造私文書等罪，經臺灣板橋地方法院於九十五
      年五月三十日以九十五年度訴字第五二二號判決分別判處
      有期徒刑一年一月、五月、六月，應執行有期徒刑一年十
      月，於九十五年六月二十六日確定；並於九十五年間因犯
      施用第一級毒品案件，經臺灣板橋地方法院於九十五年六
      月三十日以九十五年度訴字第一六○三號判決判處有期徒
      刑十月，於九十五年七月二十四日確定，上開竊盜、收受
      贓物、行使偽造私文書及施用第一級毒品等案件，經臺灣
      板橋地方法院繼依中華民國九十六年罪犯減刑條例規定，
      於九十六年八月十六日以九十六年度聲減字第四八七七號
      裁定分別減為有期徒刑六月又十五日、二月又十五日、三
      月、五月，應執行有期徒刑一年三月確定，應接續上開施
      用第一級毒品、第二級毒品案件執行，於九十七年三月二
      十八日因縮短刑期執行完畢，此有臺灣高等法院被告前案
      紀錄表一份在卷可參，被告受有期徒刑之執行完畢，五年
      以內故意再犯本件最重本刑有期徒刑以上之罪，為累犯，
      應各依刑法第四十七條第一項規定，分別加重本刑至二分
      之一。
（三）爰分別審酌被告前有違反毒品危害防制條例等前科，素行
      不佳，竟不思悛悔，前於強制戒治處所施以強制戒治後，
      未把握自新機會，又再次施用足以導致人體機能發生依賴
      性、成癮性及抗藥性等障礙之第一級毒品海洛因、第二級
      毒品安非他命、甲基安非他命，對個人身心戕害甚鉅，惟
      犯後坦承犯行，態度良好，兼衡其犯罪之動機、目的、手
      段、方法、品行及智識程度等一切情狀，分別量處如主文
      所示之刑，並定其應執行之刑。
（四）又扣案之第一級毒品海洛因一包（不含空包裝袋，驗餘淨
      重零點一○一四公克）依毒品危害防制條例第十八條第一
      項前段規定宣告沒收並銷燬之。另扣案之海洛因空包裝袋
      一個，有防止毒品裸露、逸出及潮濕之功用，並便於攜帶
      使用，與扣案已使用之注射針筒一支、止血帶一條均為供
      被告犯罪所用之物，且均屬被告所有，業據被告於本院審
      理時陳明在卷，應均依刑法第三十八條第一項第二款規定
      宣告沒收。
據上論斷，應依刑事訴訟法第二百七十三條之一第一項、第二百
九十九條第一項前段，毒品危害防制條例第十條第一項、第二項
、第十八條第一項前段，刑法第十一條前段、第四十七條第一項
、第五十一條第五款、第三十八條第一項第二款，判決如主文。
本件經檢察官申心蓓到庭執行職務
中    華    民    國    98    年    11    月    20    日
                臺灣臺北地方法院刑事第六庭
                    法      官  雷淑雯
以上正本證明與原本無異。
如不服本判決，應於判決送達後十日內，向本院提出上訴狀。（
應抄附繕本）。
                    書  記  官  胡詩唯
中    華    民    國    98    年    11    月    20    日
附錄本案論罪科刑法條全文
毒品危害防制條例第十條：
施用第一級毒品者，處六月以上五年以下有期徒刑。
施用第二級毒品者，處三年以下有期徒刑。


司法院資訊處製作；財團法人民間司法改革基金會備份。
